【裁判字號】    95,易,359
【裁判日期】    950821
【裁判案由】    侵占
【裁判全文】
臺灣新竹地方法院刑事判決               95年度易字第359號
公  訴  人  臺灣新竹地方法院檢察署檢察官
被      告  乙○○
選任辯護人  李晉安律師
上列被告因侵占案件，經檢察官提起公訴（九十四年度偵字第二
五三二號），本院裁定以簡式審判程序審理，判決如下：
    主  文
乙○○意圖為自己不法之所有，而侵占對於業務上所持有之物，
處有期徒刑捌月。緩刑貳年。
    事  實
一、乙○○係位在新竹市○○里○○○路一○四號明眾不動產經
    紀有限公司（下稱明眾公司）負責人，負責房地出售、過戶
    及代收款項等工作，為從事業務之人。其於民國九十二年九
    月一日代表明眾公司與客戶甲○○訂立「委託銷售契約書」
    ，受託出售甲○○所有，坐落新竹市○○段龍山小段六六之
    三一六地號土地及該土地上門牌號碼新竹市○○○街十三號
    房屋，雙方約定銷售期間為同年九月一日起至同年十一月三
    十日止，銷售房地底價為新臺幣（下同）八百三十萬元，代
    理銷售之服務費係所受委託底價百分之四，仲介買賣成交時
    ，明眾公司負責辦理相關過戶及貸款手續等事宜。嗣乙○○
    找到買主林明賢，遂於同年十月十九日居間仲介甲○○與林
    明賢簽訂「不動產買賣契約書」，契約中約定上開房地總價
    七百四十五萬元，林明賢應於同年十月二十一日，將部分價
    金一百二十五萬元匯入明眾公司帳戶保管，待甲○○於同年
    十月二十七日依約交付證件時，由明眾公司將收到之一百二
    十五萬元匯入甲○○帳戶，於契稅單、增值稅單核下三日內
    ，林明賢另給付一百二十萬元，其餘尾款五百萬元，則於產
    權移轉登記完畢，由林明賢向銀行辦理貸款，用以清償甲○
    ○先前以上開房地向臺北銀行抵押借款之一百七十四萬三千
    五百二十一元，並塗銷該部分抵押權設定，其餘款項則於三
    日內一次付清，同時辦理點交，林明賢並於同年十一月二十
    八日依約給付全部價款。乙○○於收受林明賢交付之價金時
    ，於同年十月二十八日匯款一百十五萬元給甲○○、於同年
    十一月十七日代為清償甲○○房地貸款之上開債務及於同年
    十一月十九日代繳增值稅六萬七千二百七十五元與九十二年
    度房屋稅五千零四十元後，因遭他人倒帳，經濟陷入困境，
    遂於同年十一月二十八日收到林明賢給付之餘款四百三十八
    萬四千一百六十四元時，即基於意圖為自己不法之所有，將
    上開價金餘款全部侵占入己，供為清償其債務使用。嗣因甲
    ○○遲未收到價金餘款，經向乙○○查詢時，乙○○又以房
    屋漏水或需申辦瓦斯等理由推拖，待甲○○之夫彭明俊於九
    十三年四月二十三日前往上開房地查看時，發現該房地業已
    點交給林明賢使用而查知上情。
二、案經甲○○告訴及新竹市警察局第二分局報請臺灣新竹地方
    法院檢察署檢察官偵查起訴。
    理  由
一、被告乙○○所犯侵占罪，非為死刑、無期徒刑、最輕本刑為
    三年以上有期徒刑之罪或高等法院管轄第一審之案件，其於
    本院準備程序進行中，就被訴事實先為有罪之陳述，本院認
    為合於刑事訴訟法第二百七十三條之一之規定，裁定進行簡
    式審判程序，先予敘明。
二、上述事實，業經被告乙○○於警詢、偵查中及本院審理時坦
    白承認，核與告訴人甲○○於警詢及偵查中供述委託被告所
    經營之明眾公司出售上開房地後，遭被告侵占部分價款、證
    人即林明賢之父林年春於警詢及偵查中時證述向被告購買上
    開房地，且已支付全部價款等情節大致相符，並有土地登記
    謄本、建物登記謄本、不動產要約書、委託銷售契約書及不
    動產買賣契約書各一份、明眾公司匯給告訴人一百十五萬元
    與代償告訴人房地抵押借款一百七十四萬三千五百二十一元
    之新竹國際商業銀行匯款副通知書共二份在卷可資佐證，足
    見被告之自白與事實相符，可以採信，事證明確，被告業務
    侵占之犯行，堪以認定。
三、核被告所為，係犯刑法第三百三十六條第二項之業務侵占罪
    。爰審酌被告無何前科之素行、因遭他人倒帳，經濟陷入困
    境而侵占客戶出售房地之部分價金，供自己清償借款使用之
    犯罪動機與目的、侵占金額高達四百三十八萬四千一百六十
    四元，造成告訴人之損失非輕及坦認犯行，且已將侵占款項
    償還告訴人，有臺灣新竹地方院檢察署公務電話紀錄單一紙
    在卷可佐（見九十四年偵字第二五三二號卷第三十頁），其
    並退還仲介費用及補償告訴人利息損失等費用共七十餘萬元
    ，有清償款明細表一份、新竹國際商業銀行匯款副通知書二
    份附卷可佐之犯罪後態度等一切情狀，量處如主文所示之刑
    。
四、被告行為後，九十四年二月二日修正公布之刑法，業於九十
    五年七月一日起施行，刑法第七十四條關於緩刑宣告雖亦有
    修正，被告行為時且係在該條文修正前，然緩刑宣告之適用
    ，應直接依裁判時之規定據為緩刑宣告與否之標準（見最高
    法院九十五年五月二十三日刑事庭第八次會議決議參照）。
    查被告未曾因故意犯罪受有期徒刑以上刑之宣告，有臺灣高
    等法院被告前案紀錄表及臺灣新竹地方法院刑案資料查註紀
    錄表各一份在卷可憑，其因一時失慮觸犯本件罪刑，經此次
    偵、審程序及刑之宣告，當知所警惕而無再犯之虞，本院綜
    核各情，認上開有期徒刑之宣告，已足策其自新，所宣告之
    刑以暫不執行為適當，爰依修正後刑法第七十四條第一項第
    一款之規定，諭知緩刑二年，以啟向上。
據上論斷，應依刑事訴訟法第二百七十三條之一第一項、第二百
九十九條第一項前段，修正前刑法第三百三十六條第二項、修正
後刑法第七十四條第一項第一款，判決如主文。
本案經檢察官傅伊君到庭執行職務
中    華    民    國  九十五  年    八    月  二十一  日
                  刑事第六庭    法  官  林昌義
以上正本證明與原本無異。
如不服本判決，應於判決送達後10日內向本院提出上訴狀 (應附
繕本 )，上訴於臺灣高等法院。
中    華    民    國  九十五  年    八    月  二十一  日
                                書記官  江靜玲
附錄本判決論罪科刑法條全文
中華民國刑法第三百三十六條第二項
對於業務上所持有之物，犯前條第一項之罪者，處六月以上五
年以下有期徒刑，得併科三千元以下罰金。


司法院資訊處製作；財團法人民間司法改革基金會備份。
